【裁判字號】    95,聲,199
【裁判日期】    950310
【裁判案由】    返還擔保金
【裁判全文】
臺灣桃園地方法院民事裁定               95年度聲字第199號
聲  請  人  乙○○
            丙○○
                        號
兼共同送達
代  收  人  丁○○
相  對  人  甲○○
上列當事人間聲請返還擔保金事件，本院裁定如下：
    主  文
聲請駁回。
聲請費用由聲請人負擔。
    理  由
一、聲請意旨略以：聲請人因本院92年度訴字第2089號損害賠償
    事件，前依本院92年度裁全字第5041號民事裁定，為擔保對
    相對人財產之假扣押，曾以聲請人乙○○名義向本院以92年
    度存字第2320號提存事件提存新台幣（下同）400,000 元為
    擔保金，其中聲請人丁○○支出200,000 元，聲請人乙○○
    、丙○○各支出100,000 元。嗣本院92年度訴字第2089號損
    害賠償事件因兩造達成和解而訴訟終結後，聲請人即以存證
    信函定20日以上期限，催告相對人如因系爭假扣押之強制執
    行受有損害，應對系爭擔保金行使權利，惟相對人迄今仍未
    為行使權利之證明，為此依民事訴訟法第104 條第1 項規定
    ，聲請返還系爭擔保金等語。
二、按返還擔保金，依民事訴訟法第104 條第1 項之規定，須符
    合應供擔保之原因消滅、供擔保人證明受擔保利益人同意返
    還，或訴訟終結後，供擔保人證明已定20日以上之期間，催
    告受擔保利益人行使權利而未行使之要件，法院始得依供擔
    保人之聲請以裁定命返還其提存物或保證書。又所謂「應供
    擔保之原因消滅」係指受擔保利益人無損害發生或假執行之
    債權人本案全部勝訴確定或已賠償受擔保利益人之損害而言
    。所謂「訴訟終結」，在因假扣押或假處分所供擔保之情形
    ，因該擔保係為保障受擔保利益人因不當假扣押或假處分所
    受損害而設，倘執行法院已依假扣押或假處分裁定實施假扣
    押或假處分之執行，則在供擔保人撤回假扣押或假處分之執
    行前，受擔保利益人所受損害仍可能繼續發生，損害額既未
    確定，自無強令其行使權利之理。故在假扣押或假處分所供
    之擔保，供擔保人依民事訴訟法第106 條準用同法第104 條
    第1 項第3 款規定，聲請以裁定命返還其擔保金之場合，必
    供擔保人已撤回假扣押或假處分之執行，始得謂與該款所定
    之「訴訟終結」相當，而得依該條款行使定期催告之權利。
    因此條文所謂「訴訟終結」雖宜從廣義解釋，包括本案訴訟
    終結或執行程序終結在內，惟仍須債權人撤回假扣押或假處
    分執行之聲請，並定20日之期間催告受擔保利益人行使權利
    而未行使者，始符合供擔保人聲請返還擔保金之要件。
三、經查聲請人前依本院92年度裁全字第5041號民事裁定，為擔
    保對相對人財產之假扣押，曾以聲請人乙○○名義向本院以
    92年度存字第2320號提存事件提存400,000 元為擔保金，其
    中聲請人丁○○支出200,000 元，聲請人乙○○、丙○○各
    支出100,000 元。嗣聲請人丁○○與相對人間之本院92年度
    訴字第2089號損害賠償事件因雙方達成和解而訴訟終結後，
    聲請人另以存證信函，催告相對人如因系爭假扣押之強制執
    行受有損害，應於收到通知後21日內對系爭擔保金行使權利
    ，該通知之意思表示已於95年2 月23日送達相對人，惟相對
    人迄未就系爭擔保金對聲請人聲請發支付命令或調解或提起
    訴訟之事實，固據聲請人提出本院92年度訴字第2089號和解
    筆錄、92年度全字第5041號民事裁定、92年度存字第2320號
    提存書、和解契約書、讓渡書、存證信函、掛號郵件收件回
    執各1 件為證，復經本院依職權調取本院前開事件及92年度
    執全字第2038號假扣押執行事件等卷核閱無誤，並查明相對
    人迄未對聲請人行使權利屬實，雖堪信聲請人此部分之主張
    為真實。惟聲請人迄未撤回本院92年度執全字第2038號假扣
    押之強制執行乙節，亦經本院依職權查對該強制執行案卷宗
    無誤，顯見聲請人所為該假扣押保全執行仍繼續存在並未終
    結，然聲請人卻早於前開保全之假扣押執行程序尚未終結前
    即催告相對人行使權利，則在聲請人撤回該假扣押之執行前
    ，受擔保利益之相對人所受損害仍可能繼續發生，損害額即
    未確定，自無強令相對人行使權利之理。從而參照前段說明
    ，聲請人催告相對人行使權利仍不符合「於訴訟終結後定20
    日以上之期間催告相對人行使權利，而相對人未為行使」之
    要件。又查本院92年度訴字第2089號損害賠償事件之當事人
    並未包括聲請人乙○○、丙○○，且該和解筆錄亦有記載聲
    請人丁○○之其餘請求拋棄，有該案和解筆錄1 件在卷可稽
    ，足見聲請人對相對人之假扣押本案並未獲得全部勝訴之結
    果，是本件依聲請人所陳述之情形，尚難謂其應供擔保之原
    因消滅，且不符合訴訟終結後已定20日以上之期間催告相對
    人行使權利，而相對人未為行使，或相對人同意返還之要件
    ，聲請人聲請返還擔保金，自不能准許。
四、依民事訴訟法第95條、第78條，裁定如主文。
中    華    民    國    95    年    3     月    10    日
                  民事第三庭    法  官  林雯娟
以上正本係照原本作成
如對本裁定抗告須於裁定送達後10日內向本院提出抗告狀，並應
繳納抗告裁判費新台幣1,000 元。
中    華    民    國    95    年    3     月    10    日
                                書記官  簡維萍


司法院資訊處製作；財團法人民間司法改革基金會備份。
